---
title: "Sarah Moretti"
format: html
editor: visual
---

```{r}
#| label: load-packages # nomes unicos
#| include: false # nao inclui o resultado no doc

library(tidyverse)
library(WDI)

birthrateAUTSerieTemporal <- WDI(country = "AUT", 
                                 indicator = "SP.DYN.CBRT.IN", 
                                 start = 2000, 
                                 end = 2022)

birthrateAUTSerieTemporal2 <- WDI(country = "BRA", 
                                 indicator = "SP.DYN.CBRT.IN", 
                                 start = 2000, 
                                 end = 2022)

options(scipen = 999)
birthrateDadosEmPainel <- WDI(country = c("BRA", "AUT", "USA", "ZAF", "MOZ", "DZA", "UKR", "RUS", "IRQ", "CHN"), 
                              indicator = "SP.DYN.CBRT.IN", 
                              start = "2000", 
                              end = "2022")

options(scipen = 999)

birthrateCorteTransversal <- WDI(country = c("BRA", "AUT", "USA", "ARG", "GBR", "ZAF", "MOZ", "DZA", "UKR", "RUS", "IRQ", "CHN"),
  indicator = 'SP.DYN.CBRT.IN', 
  start = 2021, 
  end = 2021
)

```

## Taxa Bruta de Natalidade

### **Definição e Metodologia da Taxa Bruta de Natalidade**

A **taxa bruta de natalidade** é um indicador demográfico que expressa o número de nascimentos vivos registrados ao longo de um ano, por grupo de **1.000 habitantes**, com base na estimativa da população no meio do ano.

Sua fórmula consiste na divisão do número total de nascimentos pelo tamanho médio da população durante o período de referência, geralmente um ano. Por exemplo, uma taxa de 9,5 por 1.000 habitantes em uma população de 1 milhão implica aproximadamente **9.500 nascimentos anuais**.

A subtração da **taxa bruta de mortalidade** da taxa bruta de natalidade fornece a **taxa de crescimento natural da população**, que representa a variação populacional desconsiderando efeitos migratórios.

As taxas vitais são estimadas com base em registros civis de nascimentos e óbitos, censos populacionais, pesquisas amostrais conduzidas por institutos nacionais de estatística e outras organizações internacionais. Para alguns países de alta renda, os dados mais recentes são estimativas provisórias derivadas de registros vitais; para outros, são projeções da **Divisão de População das Nações Unidas**.

## Gráfico Séreie Temporal - Evolução da Taxa Bruta de Natalidade na Áustria (2000-2022)

Os gráficos de série temporal são utilizados para representar a evolução de uma variável ao longo de um determinado período de tempo em um determinado local. Neste caso, foi utilizada a variável **Taxa Bruta de Natalidade** na **Áustria**, no período de **2000 a 2022**, totalizando 22 anos. O gráfico permite observar a **evolução do indicador demográfico** ao longo do tempo, evidenciando possíveis tendências e flutuações no comportamento da taxa durante o período analisado.

```{r}
#| label: serietemporal 
#| warning: false 
#| echo: false  

ggplot(birthrateAUTSerieTemporal,
                            aes(x = year, y = SP.DYN.CBRT.IN)) +
  geom_line(color = "steelblue", size = 1) +
  geom_point(color = "darkred", size = 2.5) +
  geom_text(aes(label = round(SP.DYN.CBRT.IN, 1)),
            vjust = -0.7, size = 3, color = "black") +
  scale_x_continuous(breaks = birthrateAUTSerieTemporal$year) +  # mostra todos os anos
  labs(
    title = "Evolução da Taxa Bruta de Natalidade na Áustria (2000-2022)",
    subtitle = "Indicador: SP.DYN.CBRT.IN (nascimentos por 1.000 habitantes)",
    x = "Ano",
    y = "Taxa de Natalidade"
  ) +
  theme_minimal() +
  theme(
    plot.title = element_text(face = "bold", size = 14),
    plot.subtitle = element_text(size = 11),
    axis.text.x = element_text(angle = 45, hjust = 1)
  )

```

## Gráfico Séreie Temporal - Evolução da Taxa Bruta de Natalidade no Brasil (2000-2022)

Neste outro caso, foi utilizada a variável **Taxa Bruta de Natalidade** no **Brasil**, no período de **2000 a 2022**, totalizando 22 anos. O gráfico permite observar a **evolução do indicador demográfico** ao longo do tempo, evidenciando possíveis tendências e flutuações no comportamento da taxa durante o período analisado.

```{r}
#| label: serietemporal2
#| warning: false 
#| echo: false  

ggplot(birthrateAUTSerieTemporal2,
                            aes(x = year, y = SP.DYN.CBRT.IN)) +
  geom_line(color = "steelblue", size = 1) +
  geom_point(color = "darkred", size = 2.5) +
  geom_text(aes(label = round(SP.DYN.CBRT.IN, 1)),
            vjust = -0.7, size = 3, color = "black") +
  scale_x_continuous(breaks = birthrateAUTSerieTemporal$year) +  # mostra todos os anos
  labs(
    title = "Evolução da Taxa Bruta de Natalidade no Brasil (2000-2022)",
    subtitle = "Indicador: SP.DYN.CBRT.IN (nascimentos por 1.000 habitantes)",
    x = "Ano",
    y = "Taxa de Natalidade"
  ) +
  theme_minimal() +
  theme(
    plot.title = element_text(face = "bold", size = 14),
    plot.subtitle = element_text(size = 11),
    axis.text.x = element_text(angle = 45, hjust = 1)
  )
```

## 

## Gráfico Dados Em Painel - Taxa Bruta de Natalidade Por País (2000-2022)

Os gráficos com **dados em painel** são utilizados para analisar a evolução de uma variável ao longo de um determinado período de tempo em **múltiplas unidades geográficas**, possibilitando a comparação entre elas. Neste caso, o gráfico apresenta a variável **Taxa Bruta de Natalidade** no período de **2000 a 2022**, abrangendo os seguintes países: **África do Sul, Áustria, Argélia, Brasil, China, Estados Unidos, Iraque, Moçambique, Rússia, Ucrânia**. A representação permite observar e comparar as variações do indicador entre os diferentes países ao longo dos 22 anos ana

```{r}
#| label: dadosempainel
#| warning: false
#| echo: false

ggplot(birthrateDadosEmPainel,
                     aes(x = year, y = SP.DYN.CBRT.IN, color = country, group = country)) +
  geom_line(size = 1) +
  geom_point(size = 2) +
  labs(
    title = "Taxa Bruta de Natalidade (2000-2022)",
    x = "Ano",
    y = "Nascimentos por 1.000 habitantes",
    color = "País"
  ) +
  theme_minimal() +
  theme(
    plot.title = element_text(face = "bold", size = 14),
    axis.text.x = element_text(angle = 45, hjust = 1),
    legend.position = "bottom"
  )
```

## Gráfico Corte Transversal - Taxa Bruta de Natalidade por País (2021)

O **gráfico de corte transversal** apresenta os dados de uma variável em um **único período de tempo** (neste caso, um ano específico), considerando **múltiplas unidades geográficas**. Nesta instância, o gráfico exibe a **Taxa Bruta de Natalidade** no ano de **2021**, abrangendo os seguintes países: **África do Sul, Áustria, Argélia, Brasil, China, Estados Unidos, Iraque, Moçambique, Rússia, Ucrânia**. Essa representação permite a **comparação direta** dos valores do indicador entre os países selecionados no mesmo ponto temporal.

```{r}
#| label: cortetransversal
#| warning: false
#| echo: false

ggplot(birthrateCorteTransversal,
                                      aes(x = reorder(country, SP.DYN.CBRT.IN),
                                          y = SP.DYN.CBRT.IN)) +
  geom_col(fill = "steelblue") +
  geom_text(aes(label = round(SP.DYN.CBRT.IN, 1)),
            vjust = -0.3, size = 3.5) +
  labs(
    title = "Taxa Bruta de Natalidade por País (2021)",
    x = "País",
    y = "Nascimentos por 1.000 habitantes"
  ) +
  theme_minimal() +
  theme(
    plot.title = element_text(face = "bold", size = 14),
    axis.text.x = element_text(angle = 45, hjust = 1)
  )



```
