---
title: "Exportações de Bens - Santa Catarina"
format: html
execute:
  freeze: auto
---

```{r}
#| label: dados
#| message: true
#| include: false

library(GetBCBData)
library(tidyverse)
library(scales)
library(gganimate)
library(gifski)
library(lubridate)

# Buscar dados da série 13081 (Exportações de Bens - Santa Catarina)
serie <- gbcbd_get_series(
  id = 13081,
  first.date = "2000-01-01",
  last.date = Sys.Date(),
  be.quiet = TRUE
)

head(serie)

```

## Sobre a Variavel:

A variável **13081** do Sistema de Gestão de Séries Temporais (SGS) refere-se às **Exportações de Bens de Santa Catarina**. Este indicador fornece dados mensais sobre o valor das exportações de mercadorias realizadas pelo estado de Santa Catarina, sendo uma importante ferramenta para análise do comércio exterior da região.

**📈 Dados Recentes**

Em 2024, as exportações de Santa Catarina atingiram US\$ 11,6 bilhões, representando um crescimento de 0,6% em relação a 2023. Os principais produtos exportados foram:

-   **Carnes de aves**: US\$ 1,9 bilhão

-   **Carnes suínas**: US\$ 1,6 bilhão

-   **Motores e geradores elétricos**: US\$ 673 milhões

-   **Soja**: US\$ 633 milhões

-   **Peças para motores de veículos**: US\$ 495 milhões

Os principais destinos das exportações catarinenses foram os Estados Unidos, China, México, Argentina e Japão.

Se desejar, posso auxiliá-lo na análise dos dados ou na criação de gráficos e relatórios utilizando ferramentas como R ou Quarto.

```{r}
#| label: grafico
#| message: false
#| warning: false
#| echo: false  

# Criar o gráfico animado
grafico <- ggplot(serie, aes(x = ref.date, y = value)) +
  geom_area(
    fill = "#56B4E9", alpha = 0.4,
    stat = "identity"
  ) +
  geom_line(
    color = "#0072B2", linewidth = 1.5,
    stat = "identity"
  ) +
  geom_point(
    color = "#D55E00", size = 1.8,
    stat = "identity"
  ) +
  labs(
    title = "🚢 Exportações de Bens - Santa Catarina",
    subtitle = "Ano: {frame_along}",
    x = "Ano",
    y = "Exportações (US$ Milhões)",
    caption = "Fonte: Banco Central do Brasil - Dados via GetBCBData"
  ) +
  theme_minimal(base_size = 16) +
  theme(
    plot.title = element_text(face = "bold", color = "#222222", size = 18),
    plot.subtitle = element_text(color = "#444444", size = 14),
    plot.caption = element_text(size = 10, color = "#666666"),
    axis.title = element_text(face = "bold"),
    panel.grid.minor = element_blank()
  ) +
  scale_y_continuous(labels = comma) +
  scale_x_date(date_labels = "%Y", date_breaks = "5 years") +
  transition_reveal(along = ref.date)

grafico

```

O gráfico mostra que as exportações de bens de Santa Catarina apresentaram um crescimento consistente desde o ano 2000, passando de aproximadamente 200 milhões de dólares para mais de 1 bilhão de dólares mensais nos últimos anos. É possível perceber uma forte sazonalidade, com variações regulares entre meses de maior e menor volume exportado, o que reflete características do ciclo produtivo e da demanda internacional. Alguns períodos de queda são visíveis, especialmente durante a crise financeira global de 2008 e a pandemia de 2020, que impactaram temporariamente as exportações, embora a recuperação tenha sido rápida em ambos os casos. A partir de 2022, observa-se que os valores exportados atingiram níveis recordes, impulsionados principalmente por um cenário de câmbio favorável, alta nos preços de commodities e aumento da demanda externa. Os dados mais recentes, de 2025, mostram que as exportações seguem em patamares historicamente elevados, consolidando uma trajetória de expansão no longo prazo para o comércio exterior catarinense.
